臺灣臺北地方法院刑事判決　　　　　　　　　　　　　九十三年度訴字第四七三號
　　公　訴　人　臺灣臺北地方法院檢察署檢察官
　　被　　　告　乙○○
右列被告因偽造文書等案件，經檢察官提起公訴（九十二年度偵字第二三六六九號）
，被告於準備程序中就被訴事實為有罪之陳述，本院合議庭裁定以簡式審判程序判決
如左：
    主  文
乙○○共同行使偽造私文書，足以生損害於他人，處有期徒刑肆月，如易科罰金，以
佰元折算壹日。
偽造之「鎮群文具印刷品行」、「陳傳賢」印章各壹枚、員工在職證明書及各類所得
扣繳暨免扣繳憑單上偽造之「鎮群文具印刷品行」、「陳傳賢」印文各壹枚均沒收。
    事  實
一、乙○○為計程車駕駛，於民國（下同）八十七年初搭載乘客甲○○（另案由臺灣
    臺北地方法院檢察署提起公訴）時，甲○○表示有辦法幫其辦理信用貸款，並留
    有行動電話號碼供日後聯絡使用，嗣乙○○因積欠地下錢莊債務，利息負擔沈重
    ，遂於同年六月上旬某日與甲○○聯絡，雙方並共同基於不法所有意圖之犯意聯
    絡，由乙○○提供貸款名義人即其不知情之配偶陳秀蘭（原名翁陳秀蘭）之身分
    證影本給甲○○後，復由甲○○在不詳時間、地點偽刻鎮群文具印刷品行（下稱
    鎮群文具行）及負責人陳傳賢之印章蓋印於偽造之在職證明書上並偽造各類所得
    扣繳暨免扣繳憑單，表示陳秀蘭為該文具行員工，足以生損害於鎮群文具行及陳
    傳賢，待銀行核撥貸款後以貸款金額之二成計算甲○○之報酬；嗣於同年六月十
    六日，乙○○偕同陳秀蘭前往台北市○○○路○段一三七號之聯邦商業銀行南京
    東路分行（下稱聯邦銀行）與甲○○會合，陳秀蘭依乙○○之指示填具該行「免
    保人貸款申請書」，檢附前述偽造之證件，向該行送件申請並辦理簽約、對保及
    開戶等手續而行使之，足以生損害於聯邦銀行審核信用貸款稽核之正確性，並使
    聯邦銀行陷於錯誤，即於同年六月二十四日核貸新台幣（下同）二十萬元，且於
    同日將款項撥入陳秀蘭在該行所開立之第000000000000號帳戶內，
    乙○○旋於同日自該帳戶內提領款項後，實際交付六萬元與甲○○作為酬勞；嗣
    因乙○○無力繳付貸款本息，聯邦銀行始知受騙。
二、案經被害人聯邦銀行訴由法務部調查局台北市調查處移送偵臺灣臺北地方法院檢
    察署檢察官偵查起訴，經本院於準備程序中訊問被告自白犯罪後，並經本院合議
    庭裁定認為宜以簡式審判程序審理。
    理  由
一、訊據被告乙○○對右開犯罪事實均坦承不諱，核與告訴人聯邦銀行於警詢及偵查
    中指述情節相符，有各該筆錄在卷可憑，並經證人陳秀蘭證述屬實，復有聯邦銀
    行陳秀蘭貸款案之貸款申請書、偽造之員工在職證明書及各類所得扣繳暨免扣繳
    憑單、借款契約書、本票、授權書及授信批覆書影本各一份及財政部財稅資料中
    心陳秀蘭八十六至八十八年度各類所得資料三頁聯邦銀行第000000000
    000號帳戶交易明細資料影本一頁、陳秀蘭貸款情形暨餘額一覽表一頁在卷可
    稽，足徵被告任意性自白與事實相符，犯行堪以認定，應予依法論科。
二、核被告所為，係犯刑法第二百十六條、第二百十條行使偽造私文書、第三百三十
    九條第一項之詐欺取財罪。被告與甲○○共同偽刻鎮群文具行及陳傳賢印章為偽
    造私文書之階段行為，而偽造私文書之低度行為應為行使偽造私文書之高度行為
    所吸收，均不另論罪。被告與甲○○間就上開犯行，有犯意之聯絡及行為之分擔
    ，皆為共同正犯。又被告利用不知情之陳秀蘭實施犯罪，應依間接正犯論處。被
    告所犯行使偽造私文書與詐欺取財二罪間，有方法結果之牽連關係，為牽連犯，
    應從一重行使偽造私文書罪處斷。爰審酌被告因積欠地下錢莊債務，利息負擔沈
    重，情急之下，始犯本罪，及其詐得之金額，且於犯罪後坦承犯行，與其智識程
    度、生活狀況、犯罪之手段等一切情狀，量處如主文所示之刑；又被告行為後，
    刑法業於九十年一月十日修正，並自同年月十二日起生效，原刑法第四十一條「
    犯最重本刑為三年以下有期徒刑以下之刑之罪，而受六月以下有期徒刑或拘役之
    宣告，因身體、教育、職業或家庭之關係，執行顯有困難者，得以一元以上三元
    以下折算一日，易科罰金」，已修正為「犯最重本刑為五年以下有期徒刑以下之
    刑之罪，而受六個月以下有期徒刑或拘役之宣告，因身體、教育、職業、家庭之
    關係或其他正當事由，執行顯有困難者，得以一元以上三元以下折算一日，易科
    罰金。但確因不執行所宣告之刑，難收矯正之效，或難以維持法秩序者，不在此
    限。併合處罰之數罪，均有前項情形，其應執行之刑逾六月者，亦同」，經比較
    新舊法，以新法有利於被告，依刑法第二條第一項前段之規定，自應依修正後刑
    法第四十一條第一項前段之規定並諭知易科罰金之折算標準，以示懲儆。
三、偽刻之「鎮群文具印刷品行」及「陳傳賢」印章各一枚雖未扣案，然不能證明業
    已滅失，業據其供明在卷，爰依刑法第二百十九條規定宣告沒收；另未扣案已交
    付於聯邦銀行如事實欄所述偽造之員工在職證明書及各類所得扣繳暨免扣繳憑單
    ，已非被告所有，不得宣告沒收。至於在職證明書及扣繳憑單上偽造之「鎮群文
    具印刷品行」及「陳傳賢」印文各一枚，應依刑法第二百十九條宣告沒收。
四、據上論斷，應依刑事訴訟法第二百七十三條之一第一項、第二百九十九條第一項
    前段，刑法第二條第一項前段、第二百十六條、第二百十條、第三百三十九條第
    一項、第四十一條第一項前段、第五十五條、第二百十九條、第三十八條第一項
    第二款，罰金罰鍰提高標準條例第一條前段、第二條，判決如主文。
本案經檢察官楊仲萍到庭執行職務。
中　　　華　　　民　　　國　　九十三　　年　　　八　　　月　　二十五　　日
                                      臺灣臺北地方法院刑事第六庭
                                          法　官  曾正龍
右正本證明與原本無異。
如不服本判決，應於判決送達後十日內，向本院提出上訴狀。
                                          書記官  彭自青
中　　　華　　　民　　　國　　九十三　　年　　　八　　　月　　三十一　　日
附錄本案論罪科刑法條全文：
刑法第二百十六條
行使第二百十條至第二百十五條之文書者，依偽造、變造文書或登載不實事項或使登
載不實事項之規定處斷。
刑法第二百十條
偽造、變造私文書，足以生損害於公眾或他人者，處五年以下有期徒刑。
刑法第三百三十九條
意圖為自己或第三人不法之所有，以詐術使人將本人或第三人之物交付者，處五年以
下有期徒刑、拘役或科或併科一千元以下罰金。
以前項方法得財產上不法之利益或使第三人得之者，亦同。
前二項之未遂犯罰之。
佰元折算壹日。
